臺灣基隆地方法院刑事判決　　　　　　　　　　　　　九十三年度訴字第三六五號
　　公　訴　人　臺灣基隆地方法院檢察署檢察官
　　被　　　告　乙○○　男　二.
右列被告因違反洗錢防制法等案件，經檢察官提起公訴（九十三年度偵字第一四八一
號），本院合議庭評議由受命法官獨任以簡式審判程序進行審理，並判決如左：
    主    文
乙○○幫助掩飾因自己重大犯罪所得財物，處有期徒刑月，如易科罰金，以佰元
折算壹日。所得財物新臺幣壹仟元沒收，如全部或一部不能沒收時，以其財產抵償之
。
    事    實
一、乙○○因失業缺錢花用，於民國（下同）九十三年一月間某日，見報紙分類廣告
    欄刊登「臨時工一日一千元」，即撥打行動電話（號碼不詳）與姓名年籍均不詳
    之成年男子聯絡，該不詳男子要求其提供存摺、提款卡、印章等物即給予報酬新
    台幣（下同）一千元，乙○○因需款孔急，在能預見提供自己金融帳戶與不相識
    之人使用，可能係供他人掩飾因自己重大犯罪所得財物或財產上利益之用之情況
    下，仍不違背其本意，基於幫助他人掩飾因自己重大犯罪所得財物或財產上之利
    益之犯意，於九十三年二月六日，前往基隆市○○路三八九號合作金庫和平分行
    ，開立帳戶0000000000000000號之存摺並同時申請提款卡，並
    於領取存摺、金融卡後，於同年二月十九日，與該不詳男子相約在台北火車站西
    側出口前交付上開存摺、金融卡、印章與不詳成年男子，並收受一千元，作為購
    買上開存摺等物之代價。不詳成年男子取得前開存摺及金融卡後，即由其等所組
    之詐欺集團成員於九十三年二月二十三日晚間九時許，以電話向王家鐘誆稱其金
    融卡遭盜用，需至提款機（ＡＴＭ）操作將提款卡內碼更新，且金融卡內餘額須
    依轉帳功能歸零，王家鐘不疑有他，而陷於錯誤，隨即依指示先後七次，將七張
    金融卡帳戶內之存款共六十五萬元，分別匯入詐騙集團所購得之中國國際商業銀
    行第00000000000000號帳戶、華南商業銀行第00000000
    000000號帳戶及前開乙○○所出售之合作金庫和平分行等人頭帳戶內，旋
    由詐騙集團成員將款項提領一空，甲○○於匯款後始知受騙，而報警查獲上情。
二、案經基隆市警察局第二分局報請臺灣基隆地方法院檢察署檢察官偵查起訴後，本
    院合議庭評議由受命法官獨任以簡式審判程序進行審理。
    理    由
一、本件被告乙○○所犯者非為死刑、無期徒刑、最輕本刑為三年以上有期徒刑之罪
    或高等法院管轄第一審案件，其於準備程序進行中，先就被訴事實為有罪之陳述
    ，經告知其簡式審判程序之旨，並聽取公訴人之意見後，本院業已依刑事訴訟法
    第二百七十三條之一第一項之規定，裁定由受命法官獨任以簡式審判程序進行本
    案之審理。
二、右揭事實業據被告乙○○於本院審理時坦承不諱，核與被害人王家鐘指述之情節
    相符，且有被告合作金庫開戶資料（帳號：0000000000000000
    ）、中華郵政公司自動櫃員機交易明細表七張在卷可佐。查近幾年來，犯罪集團
    或以金融卡遭盜用為由，或以退領項款為由，或以簡便貸款須先繳納律師費、印
    花稅等費用為由，有計劃且大規模的利用「人頭帳戶」向不特定社會大眾詐欺取
    財之案件，每多有耳聞，實屬層出不窮；又現今金融機構開立帳戶之手續，每亦
    極為簡便，國人倘有開戶使用之需求，實無借用或買受他人帳戶使用之必要，準
    此，向他人買受或借用帳戶使用者，其目的不外乎係在規避檢警人員之查緝；而
    被告乃具有辨別事理能力之成年男子，此有被告年籍在卷可參，則被告就該詐騙
    集團向其收購或拿取帳戶之目的，係在掩飾自己犯常業詐欺取財等重大犯罪所得
    財物之用乙節，斷無欠缺認知或判斷能力之理，乃被告在可以「合理預見」不詳
    成年男子換取帳戶之目的，係為掩飾自己犯常業詐欺取財等重大犯罪所得財物之
    情形下，仍決意將上開帳戶交付與不詳成年男子使用，顯見為不詳成年男子隱匿
    自己重大犯罪所得財物結果之發生，並不違背被告之本意，從而，無論被告就不
    詳姓名成年男子犯罪行為之細節及其態樣，在主觀上有無明確之認知，依刑法第
    十三條第二項之規定，被告仍屬有犯罪之故意。綜上研析，本院因認被告自白與
    事實相符，可以採信；本件事證明確，被告幫助掩飾因自己重大犯罪所得財物之
    犯行，洵堪認定。
三、按「洗錢」者，乃指掩飾或隱匿因自己重大犯罪所得財物或財產上利益之行為，
    洗錢防制法第二條第一款定有明文。查不詳姓名成年男子等人係以被告所提供之
    合作金庫帳戶，掩飾自己從事常業詐欺取財罪所得之財物；被告基於幫助之犯意
    ，將前開帳戶提供予不詳姓名成年男子所屬之詐欺集團使用，而幫助該集團成員
    於為常業詐欺之犯行時，掩飾因自己重大犯罪所得財物之行為，是核被告乙○○
    所為，係犯刑法第三十條第一項、洗錢防制法第九條第一項之幫助掩飾因自己重
    大犯罪所得財物罪。公訴人認被告涉犯洗錢防制法第九條第二項罪嫌，尚有未洽
    ，因本件社會基本事實同一，本院自得變更起訴法條予以審理判決。又依本件起
    訴書論罪法條之記載，檢察官認被告上開所為，另犯幫助他人犯刑法第三百四十
    條之常業詐欺罪嫌云云，然刑法第三十條所稱之「幫助犯」，係以幫助他人「犯
    罪」，為其成立之要件；又所謂「犯罪」，乃指具備構成要件該當性、違法性、
    有責性之行為而言；至所謂「幫助犯罪」，則係指行為人對於他人具備構成要件
    該當性、違法性、有責性之行為，從旁給予助力而言。申言之，幫助犯之成立，
    須行為人係以幫助犯罪之意思，從事犯罪構成要件以外之行為，始足當之；行為
    人在他人尚未從事犯罪行為之前，或他人從事犯罪行為當中，給予助力行為之時
    ，必須具有幫助犯罪之意思，且對於他人從事之犯罪行為，或須明知並有意使其
    發生，或須有所預見且其發生亦不違背行為人之本意始可；若行為人在給予助力
    之際，不具有幫助犯罪之意思，或對於他人從事之犯罪行為，並無預見，亦不具
    備有意使其發生或放任其發生之心態，則行為人尚無成立「幫助犯」之餘地。是
    以，行為人縱有對犯罪行為提供助力之行為，然其就被幫助人之犯罪行為，若欠
    缺預見或有意使其發生或容任其發生之心態，而僅有「概括」之認識者，即難究
    行為人以幫助罪責，否則，無異使得幫助犯之犯意無限擴張，而有違背罪刑法定
    原則之虞。茲本案被告對渠所提供之合作金庫帳戶，幫助不詳姓名成年男子等引
    為洗錢之用乙節，固然有所認識（詳前述），惟其對於不詳姓名成年男子等將以
    該帳戶從事何種不法行為，從事幾次不法行為，將對何人從事不法行為，將於何
    時從事不法行為，將在何地從事不法行為種種情節有無認識乙節，俱乏具體事證
    可資相佐，既無證據足認被告就此早有認識，本於「無罪推定」之原理原則，本
    院即應逕為有利於被告之推論，而認被告就此欠缺認識，更遑論進一步探討不詳
    姓名成年男子等詐欺之行為是否違背被告之本意！蓋單憑卷附事證，即遽認被告
    對於其後與帳戶有關之任何犯罪，均須負其幫助犯之罪責，此種見解顯然過苛，
    亦欠缺必然之關聯性，從而，本院又豈能單憑公訴人所持之論據，即率為被告於
    提供銀行帳戶與不詳姓名成年男子等之際，即就不詳姓名成年男子等將以該帳戶
    從事詐欺之行為有所預見之結論？本案既無積極證據可資為被告涉犯公訴人所指
    此部分犯行之證明，本應就此為無罪之諭知，惟被告此部分罪名若能成立，則與
    前揭經本院認定有罪之部分，有想像競合犯之裁判上一罪關係，爰不就此另為無
    罪之諭知，併此說明。又被告於審判中自白，應依洗錢防制法第九條第五項之規
    定，減輕其刑。又被告以幫助意思販賣其所有之存摺及金融卡與不詳姓名成年男
    子，供不詳姓名成年男子所組織詐欺集團成員掩飾該集團因自己重大犯罪所得財
    物之犯行如前，係屬幫助犯，應依刑法第三十條第二項之規定，遞減輕其刑。本
    院審酌被告因需款孔急而提供帳戶洗錢，既助長他人犯罪，又增加查緝困難，危
    害他人財產安全及社會穩定，本應予以重懲，然衡酌被告乃因經濟狀況不佳，一
    時失慮而為本件犯行，其犯罪手段亦非暴戾，及其犯罪後坦承犯行、態度堪稱良
    好等一切情狀，從輕量處如主文所示之刑，併諭知易科罰金之折算標準。末按犯
    洗錢防制法之罪者，因犯罪所得財物，不問屬於犯人與否，沒收之，如全部或一
    部不能沒收時，追徵其價額或以其財產抵償之，所謂因犯罪所得財物，包括因犯
    罪取得之報酬在內，洗錢防制法第十二條第一項、第四條第二款分別定有明文，
    從而，被告以其帳戶所換取之一千元現金，自應予以宣告沒收，如全部或一部不
    能沒收時，以其財產抵償之。
據上論斷，應依刑事訴訟法第二百七十三條之一第一項、第二百九十九條第一項前段
、第三百條，洗錢防制法第九條第一項、第五項、第十二條第一項、刑法第十一條前
段、第三十條第一項、第二項、第四十一條第一項前段，罰金罰鍰提高標準條例第二
條，判決如主文。
本案經檢察官林伯宇到庭執行職務。
中　　　華　　　民　　　國　　九十三　　年　　  九　  　月　　二十三　　日
                                臺灣基隆地方法院刑事第二庭
                                        法      官  齊　潔
右正本證明與原本無異。
對於本件判決如有不服，應於收受送達後十日內，向本院提出上訴書狀，上訴於臺灣
高等法院，並按他造當事人之人數附具繕本。
                                        書　記　官  莊國南
中　　　華　　　民　　　國　　九十三　　年　　　九　　　月　　二十四　　日
附錄論罪法條：
洗錢防制法第九條第一項：
犯第二條第一款之罪者，處五年以下有期徒刑，得併科新臺幣三百萬元以下罰金。
洗錢防制法第十二條第一項：
犯第九條之罪者，其因犯罪所得財物或財產上利益，除應發還被害人或第三人者外，
不問屬於犯人與否，沒收之。如全部或一部不能沒收時，追徵其價額或以其財產抵償
之。
